【裁判字號】    96,簡上,414
【裁判日期】    970129
【裁判案由】    違反商標法
【裁判全文】
臺灣臺北地方法院刑事判決             96年度簡上字第414號
公  訴  人  臺灣臺北地方法院檢察署檢察官
被      告
即上訴人    甲○○
選任辯護人  乙○○
上列上訴人因違反商標法案件，不服本院中華民國96年10月2日9
6 年度簡字第3058號第一審刑事簡易判決（聲請簡易判決處刑案
號：臺灣臺北地方法院檢察署96年度偵字第581 號），提起上訴
，本院管轄第二審之合議庭審理，判決如下︰
    主  文
上訴駁回。
甲○○緩刑年。
    事  實
一、甲○○於民國95年間某日在臺北市「五分埔夜市」以每件新
    臺幣（下同）250 元之代價，購買未經授權擅自使用「ROXY
    」商標之仿冒衝浪褲3 件（共購入4件，但另購入1件甲○○
    係欲自行穿用，與本件犯行無關，聲請書所載4 件應予更正
    ）後，明知「ROXY」之商標圖樣（如附件），業經盧森堡商
    QS Holdings S.A.R.L.（下稱QS控股公司）向我國經濟部智
    慧財產局申請核准登記，於附件所示期間內，有使用該商標
    於附件所示商品之商標專用權，現仍於專用期間內，非經上
    開公司授權或同意，不得於同一商品使用相同或類似之商標
    圖樣，竟基於販賣仿冒商標商品之概括犯意，於95年5 月間
    以網際網路連線上網至雅虎奇摩拍賣網站，利用其申請之「
    rekai0224」 帳號，刊登販售上開仿冒商標商品之訊息，以
    每件衝浪褲680 元之代價販售前開仿冒商品予不特定人，並
    經於95年5月底某日售出1件予某不知情之姓名、年籍不詳人
    士後，復承販賣仿冒商標商品之犯意，又於同年6月5日晚間
    9 時20分許，經由同一方式上網販售使用「ROXY」商標之仿
    冒衝浪褲。嗣經QS控股公司於95年6月6日上網向甲○○購得
    前開仿冒衝浪褲1 件，查知確為仿冒品，乃報警循線查知上
    情，甲○○則將其販入後尚未賣出之衝浪褲1 件丟棄而滅失
    。
二、案經QS控股公司訴由臺北市政府警察局中山分局報請臺灣臺
    北地方法院檢察署檢察官偵查後，聲請以簡易判決處刑。
    理  由
一、按被告以外之人於審判外之言詞或書面陳述，除法律有規定
    者外，不得作為證據；又按被告以外之人於審判外之陳述，
    雖不符合同法第159條之1至第159條之4之規定，但經當事人
    於審判程序同意作為證據，法院審酌該言詞陳述或書面陳述
    作成時之情況，認為適當者，亦得為證據，當事人、代理人
    或辯護人於法院調查證據時，知有第159條第1項不得為證據
    之情形，而未於言詞辯論終結前聲明異議者，視為有前項之
    同意，刑事訴訟法第159條第1項、第159條之5分別定有明文
    。查本判決下列所引用之QS控股公司所為之「ROXY鑑定報告
    書」（見臺灣臺北地方法院檢察署95年度他字第6120號卷，
    下稱他字卷，第49頁）並非經檢察官或本院囑託而為之鑑定
    ，自非屬刑事訴訟法第197 條以下規範之鑑定程序，然該公
    司既係將其觀察由被告處購得衝浪褲之結果以書面之方式表
    達之，應屬被告以外之人於審判外所為之陳述，即為傳聞證
    據，而就此證據方法，被告及辯護人於本院準備程序迄至言
    詞辯論終結前均未聲明異議，本院審酌上開證據資料製作者
    之專業程度，及其判斷所憑之標準甚為明確等情節，認為以
    之作為證據應屬適當，故揆諸前開規定，爰逕依刑事訴訟法
    第159條之5規定，認前揭證據資料例外有證據能力，合先敘
    明。
二、訊據被告固坦承於95年5月底某日及同年6月6日，以每件680
    元之售價在前揭拍賣網站上販賣仿冒如附件所示商標之衝浪
    褲，惟辯稱，上開衝浪褲之價格，與伊之前在國外購買該商
    標同一類型之真品無異，且伊係向位於臺北市○○區○○路
    119 巷17弄18號1樓之3「飛騰服裝行」購入，依其店面外觀
    、交易方式觀之，並非尋常攤販，尚難得知是否為仿冒商品
    ，又前開衝浪褲上之商標（包括主標、洗牌、吊牌）均與正
    版品相同，是伊已經詳盡查核商標之義務，仍無法區辨商標
    之真偽，因此伊並未符合商標法第82條「明知」之主觀構成
    要件要素，再者，伊於五分埔購得上開衝浪褲至本件查獲前
    之期間，仍有至國外購買ROXY牌商品後於網路上販售之行為
    ，更證明被告並無侵害ROXY商標權之故意云云。
三、經查，如附件所示商標圖樣，係由QS控股公司向我國經濟部
    智慧財產局申請核准登記，指定使用於如附件所示商品，現
    均仍在商標專用權期限內，有卷附之經濟部智慧財產局商標
    檢索資料在卷可稽（見他字卷第24頁）。又告訴人所提出之
    被告販售衝浪褲內部洗滌標籤與吊卡上標示之style code（
    款式碼）分別為ZRLWS003及ZRLNW002（見本院96年度簡上字
    第414號卷，下稱本院卷第9頁、他字卷第44頁），顯然不相
    符，而QS 控股公司復出具「ROXY鑑定報告書」1紙說明，因
    該上開衝浪褲之二款式碼標示不同，應為仿冒品等語（見他
    字卷第49頁），而被告亦未就此加以爭執，是上開衝浪褲應
    屬非屬QS控股公司所出品之「ROXY」商標商品，應堪確認。
    另被告係於95年間於臺北市松山區五分埔夜市附近之同一商
    家，購入本件仿冒商標衝浪褲及另外3 件標示有「ROXY」商
    標之衝浪褲，除其中1 件自用未予販賣，另1件已於95年5月
    底經由雅虎奇摩拍賣網站以680 元之代價出售予姓名、年籍
    不詳之人外，剩餘1 件已於本案查獲後丟棄而滅失等情，業
    經被告自承無誤（見臺灣臺北地方法院檢察署96年度偵字第
    581號卷，下稱偵字卷，第7頁、第48頁），並有被告於雅虎
    奇摩拍賣網站註冊之「rekai0224」 帳號項下，關於「衝浪
    天堂＊‧春天吶喊要到了～穿起來絕對好看ROXY藍色扶桑花
    衝浪褲girl(s)」（0000-0-00）之交易評價紀錄1 筆（見本
    院卷第12頁）、被告於雅虎奇摩網站販賣本件仿冒商標衝浪
    褲之網頁列印內容1份（見他字卷第28-46頁）、郵政跨行匯
    款申請書、被告郵寄其所販賣衝浪褲之信封影本各1 紙（見
    他字卷第47-48頁）附卷可參，亦堪以認定。
四、被告雖以前詞置辯，然查，被告既自承從自93年間即於拍賣
    網站販售衣服，94年起，即經常於雅虎奇摩拍賣網站上販售
    「ROXY」商標商品等語（見本院卷第214 頁正、反面），復
    提出其於該網站註冊之「rekai0224」 帳號項下多筆評價紀
    錄影本以為佐證（見本院卷第11-149頁），自應對於該品牌
    之商品甚為熟稔，而本件告訴人所提出仿冒商標衝浪褲之洗
    滌標籤業已遭剪而部分破損（見本院卷第9 頁之照片），依
    被告長期於拍賣網站經營買賣服飾之經驗，對於出現上開情
    況之衣物即屬仿冒商標商品之可能性極高之事實，應難諉為
    不知。再者，上開衝浪褲之內部洗滌標籤與吊卡上標示之st
    yle code（款式碼）分別為ZRLWS003及ZRLNW002，顯然不符
    已如上述，而被告亦於審理時自承，伊係以「ROXY」產品的
    吊牌、洗標和內標判別是否為真品抑或仿冒品等語（見本院
    卷第215頁反面），衡以被告當時所購買之衝浪褲僅有4件，
    顯見被告對於其所購得商品之洗滌標籤與吊卡標示款式碼不
    符等情，應已明瞭，則其對於上該衝浪褲均屬仿冒商標商品
    之事實，應係知情。又查，被告於審理時自承，在本件行為
    前所販賣之「ROXY」牌服飾均係自澳洲雪梨、墨爾本及印度
    峇厘島之「ROXY」品牌專賣店買的，在本件被查獲前曾去過
    上開地點買3次，之後去買過2次，購買本件販賣給告訴人之
    衝浪褲這次是唯一在臺灣五分埔買的1 次等語（見本院卷第
    214頁反面至第215頁），顯然被告買入包含告訴人提出衝浪
    褲在內之4 件衝浪褲，與其一般購入「ROXY」商品之常態顯
    然有別。被告雖辯稱，伊於五分埔購買「ROXY」牌衝浪褲之
    商家係有固定店面之服裝店，因信任該商家設有店面，並同
    意開立收據，應不致販賣仿冒商品，因而向其購買云云，並
    提出該店（「飛騰服裝行」）名片及收據各1紙在卷可參（
    見本院卷第8 頁）。惟被告提出上開名片及收據後，並未提
    出任何佐證以證明其確係向該「飛騰服裝行」購買前揭告訴
    人提出之衝浪褲，亦未曾聲請傳喚該服裝行店員或負責人以
    證述被告所販賣之衝浪褲是否係該店所售出，是被告並未就
    其所提出證據與待證事實之關連性有所舉證，況上開名片、
    收據等文件亦未記載任何售出「ROXY」商標商品之文字，該
    收據上復載明所買商品單價為180 元，與被告於檢察官訊問
    時自承該批衝浪褲是伊自五分埔以每件250 元之代價所購得
    等語（見偵字卷第48頁）顯然不符，因此尚難僅依該名片、
    收據之存在，遽認被告所辯屬實。故被告所提之上開證據，
    仍無足作為對被告有利認定之依據。
五、另被告亦自承伊購買「ROXY」商標商品之時，均會進行比價
    ，並知悉一般商家賣的該品牌商品會比「ROXY」牌的OUTLET
    賣得貴，因此在國外都是在「ROXY」牌的OUTLET購買，之前
    在外國購買類似伊於本案販賣衝浪褲的價格，折合新臺幣約
    200元，與五分埔商家報的價錢差不多等語（見本院卷第215
    -216頁），另被告於外國所購得之「ROXY」牌服飾在網路販
    賣時，其定價扣除成本後之利潤約為成本的2至3倍，以沖抵
    機票錢，例如以200 元買進的話，大約會定價700至800元等
    情，亦經被告於審理時陳述在卷（見本院卷第217 頁），顯
    見被告先前於澳洲雪梨、墨爾本及印度峇厘島等地所購得之
    真正「ROXY」商標服飾於臺灣販售時，原得以高於原售價3
    至4 倍的價格賣出，因該價格內含機票等採購成本，是臺灣
    之消費者能夠認同而以該高價向被告買入。然被告於五分埔
    地區買入之該批衝浪褲，竟能以遠低於其先前在臺灣地區販
    售「ROXY」商標商品價格買進，而其購得之衝浪褲，亦屬一
    般常見型號（如告訴人提出之被告販售衝浪褲為M號，95 年
    5月26日於奇摩拍賣網站結標者為S號，見本院卷第9頁、第1
    2 頁），並非特異尺寸難以售出而便宜出清之情形，被告既
    對該品牌商品價格甚為熟稔，而五分埔地區之服飾商店有販
    賣仿冒商標商品之情形亦在所多聞，由此諸多跡證得以顯示
    上開標示「ROXY」商標之衝浪褲應為仿冒商標商品之情況下
    ，被告猶購入並上網販賣之，則被告明知其為未得商標權人
    同意，於同一商品，使用相同註冊商標之商品而販賣犯行，
    應足堪認定。
六、被告行為後，前於94年2 月2日修正公布之刑法，已自95年7
    月1 日起施行，另刑法施行法亦於95年5月14日增訂該法第1
    條之1規定，並自95年7月1日施行。其中修正後刑法第2條之
    規定，乃係關於新舊法比較適用之準據法，其本身無關行為
    可罰性要件之變更，故於95年7月1日刑法修正施行後，如有
    涉及比較新舊法之問題，即應逕依修正後刑法第2條第1項規
    定，為「從舊從輕」之比較（最高法院95年度第8 次刑事庭
    會議決議意旨參照）。經查：
（一）被告所犯商標法第82條之罪，其法定罰金刑最低度部分，
      修正前刑法第33條第5 款規定，應為銀元1元即新臺幣3元
      以上又修正後刑法第33條第5 款亦已將罰金刑調整為新臺
      幣1,000 元以上，以百元計算，故依前述標準換算，商標
      法第82條修正後之罰金刑最低法定刑度已變更為「新臺幣
      1,000 元以上」，是比較修正前後刑度結果，修正後之規
      定對被告並非較為有利，
（二）修正後刑法第56條規定，業已刪除連續犯之規定。故連續
      數行為而犯同一罪名，依修正前刑法第56條規定，應以一
      罪論，但得加重其刑；而依修正後規定，則已無連續犯可
      資適用，即應將各次犯行以數罪併合處罰，是以適用修正
      前關於連續犯之規定，對被告自係較為有利。
（三）綜合上述各條文修正前後之比較後，適用修正後之刑法及
      刑法施行法等相關法律規定並未對被告更為有利，揆諸前
      揭刑法第2條第1項前段規定，即應適用修正前之刑法第33
      條第5款、第56條等規定。
七、核被告所為係犯商標法第82條之販賣仿冒商標商品罪，其意
    圖販賣而在網路上陳列仿冒商標商品之低度行為，應為高度
    之販賣行為所吸收，不另論罪。又被告先後2 次販賣行為，
    均時間緊接，所犯罪名與構成要件相同，顯係基於概括犯意
    反覆為之，應依修正前刑法第56條連續犯之規定以一罪論，
    並加重其刑。原審以被告上開犯行罪證明確，適用商標法第
    82條、第83條，刑法第11條、第2條第1項前段，修正前刑法
    第56條、第41條第1 項前段，修正前罰金罰鍰提高標準條例
    第2條，現行法規所定貨幣單位折算新臺幣條例第2條，中華
    民國九十六年罪犯減刑條例第2 條第1項第3款、第7條、第9
    條，並審酌商標有辨識商品來源功用，權利人投入大量資金
    於商品行銷及品質改良，始使該商標具有代表一定品質效果
    ，被告販賣相同告訴人商標商品，對商標權人市場利益造成
    侵害及消費者權益非微，然其所實際販售之仿冒商標商品數
    量僅2 件，價值僅數百元，非屬鉅額，及犯罪後之態度等一
    切情狀，判處被告拘役40日，並依中華民國九十六年罪犯減
    刑條例之規定，減為拘役20日，復適用修正前即行為時之刑
    法第41條第1項前段、修正前罰金罰鍰提高標準條例第2條、
    現行法規所定貨幣單位折算新臺幣條例第2 條等規定，諭知
    易科罰金之折算標準，又依商標法第83條之規定，將告訴人
    向被告購入作為證據所用之衝浪褲1 件（未扣案）沒收之，
    其認事用法，均無違誤，量刑亦屬妥適。被告以原審判決不
    當為由提起上訴，為無理由，自應將其上訴駁回。惟查被告
    前未曾受有期徒刑以上刑之宣告，有臺灣高等法院被告前案
    記錄表一紙附卷可憑，素行良好，又於原審判決後之96年12
    月14日與告訴人達成和解，並賠償40,000元彌補其所受之損
    害，態度尚可，其因一時失慮致罹刑章，其經此偵審程序及
    科刑教訓後，自當知所警惕而無再犯之虞，本院因認原審所
    宣告之刑，以暫不執行為適當，爰併宣告緩刑3 年，以啟自
    新。
據上論斷，應依刑事訴訟法第455條之1第1項、第3項、第368條
，刑法第74條第1款，判決如主文。
本案經檢察官蕭方舟到庭執行職務。
中    華    民    國    97    年    1     月    29    日
                刑事第十庭  審判長法  官  林春鈴
                                  法  官  姚念慈
                                  法  官  林柏泓
以上正本證明與原本無異。
本判決不得上訴。
                                  書記官  柯貞如
中    華    民    國    97    年    1     月    29    日
附錄本案論罪科刑法條全文：
商標法第82條
明知為前條商品而販賣、意圖販賣而陳列、輸出或輸入者，處1
年以下有期徒刑、拘役或科或併科新臺幣5萬元以下罰金。


司法院資訊處製作；財團法人民間司法改革基金會備份。
